臺灣高等法院刑事判決
110年度上訴字第3045號
上  訴  人  
即  被  告  潘宥彤


上列上訴人即被告因違反毒品危害防制條例案件，不服臺灣桃園
地方法院110年度審訴字第47號，中華民國110年4月21日第一審
判決（起訴案號：臺灣桃園地方檢察署109年度毒偵字第7781號
），提起上訴，本院判決如下：
    主  文
原判決撤銷。
本件公訴不受理。
    理  由
一、公訴意旨略以：被告潘宥彤基於施用第一級及第二級毒品之
    犯意，於民國109年6月6日晚間9時15分許為警採尿前回溯26
    、120小時內之某時，在臺灣地區不詳地點，以不詳之方式
    ，同時施用第一級毒品海洛因及第二級毒品甲基安非他命1
    次。嗣於109年6月6日晚間7時50分許，為警在新北市○○區○○
    ○街000號前，攔查車牌號碼000-0000號自用小客車查獲，經
    其同意採集尿液送驗後，結果呈安非他命、甲基安非他命、
    可待因、嗎啡陽性反應，始悉上情。因認被告涉犯毒品危害
    防制條例第10條第1項、第2項之施用第一、二級毒品罪嫌。
二、起訴之程式違背規定者，應諭知不受理之判決，並得不經言
    詞辯論為之，刑事訴訟法第303條第1款、第307條分別定有
    明文。又109年1月15日修正公布、同年7月15日施行之毒品
    危害防制條例第20條第3項規定，犯第10條之罪於觀察、勒
    戒或強制戒治執行完畢釋放後，3年後再犯第10條之罪者，
    適用本條前2項之規定。上開所謂「3年後再犯」，只要本次
    再犯（不論修正施行前、後）距最近1次觀察、勒戒或強制
    戒治執行完畢釋放，已逾3年者，即該當之，不因其間有無
    犯第10條之罪經起訴、判刑或執行而受影響（最高法院109
    年度台上大字第3826號裁定要旨參照）。而同時修正公布、
    並於110年5月1日生效施行之同條例第24條第1、2項規定，
    附條件之緩起訴處分經檢察官撤銷後，原應「依法追訴」，
    修正為應繼續「偵查或起訴」，則依新法規定之附條件緩起
    訴處分與曾受「觀察、勒戒或強制戒治」之處遇，顯已無法
    等同視之。是以修正後第20條第3項所謂「3年後再犯」，只
    要本次再犯（不論修正施行前、後）距最近1次觀察、勒戒
    或強制戒治執行完畢釋放，已逾3年者，即該當之，不因其
    間有無犯施用毒品罪經起訴、判刑、執行或經檢察官為「附
    命緩起訴」完成戒癮治療與否而受影響（最高法院110年度
    台上字第2096號判決意旨參照）。
三、經查：被告前於99年間因施用毒品案件，經臺灣新北地方法
    院以99年度毒聲字第820號裁定送觀察、勒戒，經認無繼續
    施用傾向，而於99年8月5日執行完畢釋放出所，並由臺灣新
    北地方檢察署檢察官以99年度毒偵字第3522號為不起訴處分
    確定。另於106年間因施用毒品案件，經臺灣桃園地方檢察
    署檢察官以106年度毒偵字第5678號為附命戒癮治療之緩起
    訴處分，於107年1月1日確定，緩起訴期間自107年1月11日
    起至108年7月10日止，被告並於108年1月10日以前完成戒癮
    治療，前開緩起訴期滿未經撤銷。然被告於上開緩起訴戒癮
    治療期間之107年3月6日上午10時26分前120小時及26小時期
    間，再次施用第一、二級毒品，顯見實際上被告未完成戒癮
    治療。該次施用毒品，雖經同檢察署檢察官以107年度毒偵
    字第2103號再為附命戒癮治療之緩起訴處分，惟後經撤銷，
    而未能完成戒癮治療等情，有本院被告前案紀錄表、緩起訴
    處分書在卷可佐。被告於此間雖陸續因施用毒品案件，經法
    院論罪科刑，並執行刑罰，然迄今並無再受觀察、勒戒或強
    制戒治之執行。是公訴意旨認被告於109年6月6日晚間9時15
    分許為警採尿前回溯26、120小時內之某時，同時施用第一
    、二級毒品，距前次觀察、勒戒執行完畢釋放即99年8月5日
    後，已逾3年甚明。依前揭二之規定及說明，本案即應由檢
    察官視個案情節，依修正後毒品危害防制條例第24條第2項
    規定裁量是否繼續偵查，不得逕行起訴，本案訴追條件即屬
    欠缺，依刑事訴訟法第303條第1款規定，應為公訴不受理之
    判決。　
四、撤銷原判決之理由：
　　原審適用簡式審判程序，以被告施用第一、二級毒品犯行明
    確而予論罪科刑，固非無據。然原審未及審酌適用上開新修
    正毒品危害防制條例規定，而為罪刑之宣告，即有未合。被
    告上訴意旨主張其有心戒毒，復有高齡母親待養，而請求輕
    判等語，雖屬無據，惟原判決既有上開可議之處，為本院依
    職權所審認，即應由本院撤銷原判決，改諭知公訴不受理之
    判決，並不經言詞辯論為之。　
據上論斷，應依刑事訴訟法第369條第1項前段、第364條、第303
條第1款、第307條，判決如主文。　　　
本案經檢察官崔秉君提起公訴。
中　　華　　民　　國　　110 　年　　10　　月　　15　　日
                  刑事第十三庭  審判長法　官  洪于智
                                      法　官  黃惠敏
                                      法　官  黃玉婷
以上正本證明與原本無異。
如不服本判決，應於收受送達後20日內向本院提出上訴書狀，其
未敘述上訴之理由者並得於提起上訴後20日內向本院補提理由書
（均須按他造當事人之人數附繕本）「切勿逕送上級法院」。
                                      書記官  傅國軒
中　　華　　民　　國　　110 　年　　10　　月　　18　　日